臺灣新竹地方法院刑事判決　　　　　 100年度交簡上字第6號
上　訴　人
即　被　告　林朝輝
上列上訴人即被告因過失傷害案件，不服本院竹北簡易庭99年度
竹北交簡字第 770號中華民國99年12月20日第一審簡易判決（聲
請簡易判決處刑書案號：99年度偵字第8257號），提起上訴，本
院管轄第二審之合議庭判決如下：
    主    文
原判決撤銷。
林朝輝因過失傷害人，處拘役拾伍日，如易科罰金，以新臺幣
壹仟元折算壹日。
    事    實
一、林朝輝於民國99年 5月20日9時6分許，無駕駛執照而駕駛車
    牌號碼 9G-5772號自用小客車，沿新竹縣竹北市○○○路由
    北往南方向行駛，行經新竹縣竹北市○○○路、文興路上無
    號誌路口時，原應注意汽車駕駛人駕駛汽車，應注意車前狀
    況並減速慢行，且經無號誌之交岔路口，應減速慢行，作隨
    時停車之準備，暨隨時採取必要之安全措施，以防止危險之
    發生，而依當時天候晴、日間自然光線充足、路面乾燥無缺
    陷亦無障礙物等一切情狀，客觀上無不能注意之情事，竟疏
    於注意而未減速慢行，適有何淇瑋駕駛車牌號碼 N3R-118號
    重型機車，沿新竹縣竹北市○○路由西往東方向行駛且駛達
    該路口，亦疏未注意行經無號誌路口，其係少線道車應暫停
    讓多線道車先行，致林朝輝見狀時煞車不及，所駕駛之上開
    車輛前方汽車保險桿右邊直接撞及何淇瑋所駕駛車輛左前車
    身處，何淇瑋因而人車倒地，受有左側脛骨骨折、左踝骨折
    等傷害。嗣經警據報前往處理，林朝輝於車禍發生後在場等
    候，並在未為有偵查職權之公務員發覺犯罪前，主動向到場
    處理之員警即新竹縣政府警察局竹北分局員警張文龍陳述車
    禍發生經過，自首接受裁判。
二、案經何淇瑋訴由新竹縣政府警察局竹北分局報告臺灣新竹地
    方法院檢察署檢察官偵查後聲請以簡易判決處刑。
    理    由
一、證據能力有無之判斷：
    按被告以外之人於審判外之言詞或書面陳述，除法律有規定
    者外，不得作為證據。又被告以外之人於審判外之陳述，經
    當事人於審判程序同意作為證據，法院審酌該言詞陳述或書
    面陳述作成時之情況，認為適當者，亦得為證據。當事人、
    代理人或辯護人於法院調查證據時，知有第159條第1項不得
    為證據之情形，而未於言詞辯論終結前聲明異議者，視為有
    前項之同意，刑事訴訟法第159條第1項及第159條之5分別定
    有明文。經查，本件證人即告訴人何淇瑋於警詢中之陳述，
    在本院準備程序及審理程序中，被告就證據能力一節均表示
    無意見，並未於本案言詞辯論終結前聲明異議，而本院審酌
    上開證人於警詢時之陳述係於案發後就自己親身經歷之事實
    所為者，依其陳述作成時之情況並無不適當，且非非法取得
    之證據，又無證明力明顯過低之情形，依前開規定，自得為
    證據；次按，本案認定事實所引用之文書證據，並無證據證
    明係公務員違背法定程序所取得，亦無刑事訴訟法第 159條
    之4 之顯有不可信之情況與不得作為證據之情形，本院斟酌
    本案卷內之證據並非非法取得，亦無證明力明顯過低之情形
    ，且經本院於審判期日依法進行證據之調查、辯論，被告於
    訴訟上之程序權，已受保障，故前揭各該證據，亦均得採為
    證據，併此敘明。
二、認定犯罪事實所憑之證據及認定之理由：
(一)、訊據被告林朝輝對於上揭時、地駕車肇事致告訴人何淇瑋受
    傷及本件交通事故發生時係無駕駛執照駕駛汽車之事實，迭
    於警詢、偵查及本院準備程序中均坦承不諱（偵卷第 4頁至
    第 5頁、第8頁、第35頁至第36頁、6號本院卷第25頁背面至
    第26頁），核與告訴人於警詢、偵查中指訴之情節大致相符
    （偵卷第 6頁至第7頁、第9頁、第35頁），並有道路交通事
    故現場圖、道路交通事故調查報告表(一)、(二)各1份、現場及
    車損照片8張、本院100年2月22日公務電話紀錄表及汽車駕
    照基本資料各1紙在卷可稽（偵卷第10頁至第12頁、第16頁
    至第19頁、6號本院卷第22頁至第23頁）。又告訴人確因本
    件車禍受有左側脛骨骨折、左踝骨折等傷害之事實，亦有東
    元綜合醫院診斷證明書1紙附卷可按（偵卷第14頁）。
(二)、按汽車行駛時，駕駛人應注意車前狀況，並隨時採取必要之
    安全措施，且行經無號誌之交岔路口，應減速慢行，作隨時
    停車之準備，道路交通安全規則第93條第1項第2款、第94條
    第 3項分別定有明文。被告於前揭時、地駕駛汽車，自負有
    上開注意義務，而依被告肇事時之路況天候晴、日間自然光
    線充足、路面乾燥無缺陷亦無障礙物等一切情狀，並無不能
    注意之情事，有上開道路交通事故調查報告表(一)在卷可稽，
    被告竟疏未注意而未減速慢行，適告訴人駕駛車牌號碼N3R-
    118 號重型機車駛入該路口，亦疏未注意行經無號誌路口，
    其係少線道車應暫停讓多線道車即被告駕駛之車牌號碼9G-5
    772 號自用小客車先行，致被告見狀時煞車不及，所駕駛之
    上開車輛前方汽車保險桿右邊直接撞及告訴人所駕駛車輛左
    前車身處，以致肇致本件車禍，足見被告對本件車禍之發生
    確有未注意車前狀況及行經無號誌之交岔路口，未減速慢行
    ，作隨時停車之準備之過失，應甚明確，再本件經送臺灣省
    竹苗區車輛行車事故鑑定委員會鑑定肇事原因，鑑定結果亦
    認被告駕駛自小客車行經無號誌岔路口，未減速慢行小心通
    過為肇事次因，此有臺灣省竹苗區車輛行車事故鑑定委員會
    99年10月14日竹苗鑑990550字第0995303289號函 1份在卷可
    佐（偵卷第46頁至第49頁）。據此，告訴人確因本件車禍受
    有上開傷害，則被告之過失與告訴人傷害間，顯確具有相當
    因果關係。
(三)、關於告訴人與有過失部分：第按，汽車行至無號誌之交岔路
    口，支線道車應暫停讓幹線道車先行。未設標誌、標線或號
    誌劃分幹、支線道者，少線道車應暫停讓多線道先行；車道
    數相同時，轉彎車應暫停讓直行車先行；同為直行車或轉彎
    車者，左方車應暫停讓右方車先行，道路交通安全規則第10
    2 條第1項第2款定有明文。經查，被告與告訴人發生本案車
    禍之地點為新竹縣竹北市○○路與自強三路之無號誌岔路口
    ，被告係沿新竹縣竹北市○○○路由北往南方向行駛，告訴
    人則係沿新竹縣竹北市○○路由西往東方向行駛，而文興路
    為雙向二線道且無劃分慢車道，然自強三路雙向則各劃有二
    線道及機車優先道，足認被告行駛者係多線道，而告訴人行
    向則僅為二線道，揆諸上開規定，告訴人行經肇事地點之無
    號誌岔路口時，告訴人之少線道車即應暫停讓被告之多線道
    車先行，然告訴人竟未依規定暫停讓被告之多線道車先行，
    就本件車禍之發生自有過失。此外，本件經送臺灣省竹苗區
    車輛行車事故鑑定委員會鑑定肇事原因，鑑定結果亦認告訴
    人駕駛重型機車行經無號誌岔路口，少線道車未讓多線道車
    先行為肇事主因，此有上開臺灣省竹苗區車輛行車事故鑑定
    委員會99年10月14日竹苗鑑990550字第0995303289號函 1份
    附卷可證（偵卷第46頁至第49頁）。惟告訴人就本件車禍之
    發生雖與有過失，仍不影響被告應負之過失刑事責任，附此
    敘明。
(四)、綜上，被告上開自白駕車過失肇事，致告訴人受傷等節，核
    均與事實相符，堪以採信。本案事證明確，被告犯行洵堪認
    定，應依法論科。
三、論罪科刑：
    核被告林朝輝所為，係犯刑法第284條第1項前段之過失傷害
    罪。被告於過失傷害犯行未被發覺前，在事故現場等候，並
    於員警到場時主動陳述肇事經過，而自願接受裁判，有新竹
    縣政府警察局道路交通事故肇事人自首情形紀錄表1 紙在卷
    可證（ 6號本院卷第31頁），其符合自首要件，爰依刑法第
    62條前段之規定減輕其刑。又被告於肇事時其普通自小客車
    之駕駛執照業已被吊銷且尚未依道路交通法規之規定合法考
    領新照，已如前述，是其無照駕駛致人受傷，就其所犯過失
    傷害部分，應依道路交通管理處罰條例第 86條第1項之規定
    ，加重其刑至二分之一，而被告同時有加重及減輕事由，依
    法先加後減之。另被告曾因毀損等案件，經本院於96年12月
    31日，以96年度竹簡字第643號判決分別判處有期徒刑6月、
    拘役59日，減為有期徒刑3月、拘役29 日，嗣提起上訴，經
    本院於97年4月25日，以97年度簡上字第38 號判決撤銷原判
    決，改分別判處有期徒刑3月（共2罪）、拘役20日（共 3罪
    ）、拘役10日（共6罪），減為有期徒刑1月15日（共2 罪）
    、拘役10日（共3罪）、拘役5日（共6 罪），定應執行刑為
    有期徒刑3月，拘役40日確定，並於97年10月7日易科罰金執
    行完畢等情，固有臺灣高等法院被告前案紀錄表1 份附卷可
    憑，惟按刑法第284條第1項前段過失傷害罪為「過失犯」並
    非「故意」再犯有期徒刑以上之罪，是被告於上開案件執行
    完畢後 5年內再犯本件之犯罪，並不構成累犯，應予澄明。
    原審認被告所犯過失傷害犯行，事證明確，予以論罪科刑，
    固非無見。惟原判決既有上開可議之處，即無可維持，應由
    本院將原判決撤銷改判。爰審酌被告林朝輝有如前揭所述之
    前科素行，無照駕駛自用小客車，行經無號誌路口，未減速
    慢行通過為本件車禍肇事次因之過失程度，迄未與告訴人達
    成和解，但已賠償醫療等費用約新臺幣 2萬元，犯罪後坦承
    全部犯行之犯後態度等一切情狀，量處如主文第 2項所示之
    刑，並諭知易科罰金之折算標準。
四、據上論斷，應依刑事訴訟法第455條之1第1項、第3項、第36
    9條第1項前段、第364條、第299條第1項前段，刑法第284條
    第1項前段、第62條前段、第41條第1項前段，刑法施行法第
    1條之1第1項、第2項前段，道路交通管理處罰條例第86條第
    1項，判決如主文。
本案經檢察官趙佳儀到庭執行職務。
中    華    民    國    100    年    3    月    24    日
                  刑事第二庭    審判長法  官   賴淑敏
                                      法  官   王子謙
                                      法  官   楊數盈
以上正本證明與原本無異。
不得上訴。
中    華    民    國   100    年    3     月    24    日
                                      書記官   陳麗麗
附錄本案論罪科刑法條
刑法第284條第1項
因過失傷害人者，處6月以下有期徒刑、拘役或500元以下罰金，
致重傷者，處1年以下有期徒刑、拘役或500元以下罰金。